臺灣高等法院民事裁定
109年度抗字第1635號
抗  告  人  永柏企業股份有限公司


法定代理人  鄭中平
抗  告  人  新祥記工程股份有限公司

法定代理人  潘東發
抗  告  人  鴻昇資產管理股份有限公司

法定代理人  翁自清

上列抗告人因與相對人掬月建設股份有限公司等間確認管理權不
存在等事件（本院109年度上字第1568號），對於中華民國109年
10月21日臺灣臺北地方法院108年度訴字第5486號裁定提起抗告
，本院裁定如下：
    主  文
原裁定關於核定訴訟標的價額部分廢棄。
本件第二審訴訟標的價額核定為新臺幣參佰參拾萬元。
其餘抗告駁回。 
抗告費用由相對人負擔二分之一，餘由抗告人負擔。
    理  由
一、按依民事訴訟法第77條之1第4項規定，對於法院核定訴訟標
    的價額之裁定聲明不服，應以抗告為之；又依同法第495條
    前段規定，應為抗告而誤為異議者，視為已提起抗告。本件
    抗告人以「民事聲請狀」聲請更正原裁定關於訴訟標的價額
    之核定及命繳納裁判費之金額，顯係對於原裁定聲明不服，
    依首揭規定，應視為抗告人係對於原裁定提起抗告，合先敘
    明。
二、抗告人抗告意旨略以：伊等對於原法院108年度訴字第5486
    號判決（下稱原判決）提起上訴，原判決主文第五、六項記
    載：「原告其餘之訴駁回。訴訟費用由被告各負擔三分之一
    ，餘由原告負擔」，足見原法院係為伊等一部勝訴、一部敗
    訴之判決，伊等既非全部敗訴，原法院核定本件上訴之訴訟
    標的價額為新臺幣（下同）165萬元，並命伊等依上開價額
    繳納裁判費2萬6,002元，顯係有誤云云。
三、按依民事訴訟法第77條之1第1項、第2項、第77條之2第1項
    前段及第77條之12規定，法院核定訴訟標的之價額，以起訴
    時之交易價額為準；無交易價額者，以原告就訴訟標的所有
    之利益為準；以一訴主張數項標的者，其價額合併計算之；
    訴訟標的之價額不能核定者，以同法第466條所定不得上訴
    第三審之最高利益額數加十分之一定之。該不得上訴第三審
    之最高利益額數，經司法院於91年1月29日以(91)院台廳民
    一第03074號令提高為150萬元，並自91年2月8日起實施。準
    此，訴訟標的之價額不能核定者，以165萬元定其價額。又
    提起民事第二審上訴，應依民事訴訟法第77條之16第1項前
    段規定預納裁判費，此為必須具備之程式。當事人提起上訴
    ，應依訴訟標的價額之全部預納裁判費，乃屬當然。　　
四、本件相對人起訴請求：㈠確認相對人就起訴狀附圖所示坐落
    新北市新店區秀岡段土地上之加壓站、配水池及其附屬機器
    設備（以下合稱系爭加壓站）之使用權存在，抗告人、原法
    院共同被告秀岡山莊第一期社區管理委員會、秀岡山莊陽光
    特區管理委員會（下合稱秀岡第一期管委會等2人）應容忍
    相對人使用系爭加壓站。㈡確認抗告人、秀岡第一期管委會
    等2人對系爭加壓站之管理權不存在，抗告人、秀岡第一期
    管委會等2人就系爭加壓站應容忍相對人與秀岡山莊興建計
    畫環境影響說明書（下稱系爭環境說明書）所示開發單位及
    住戶共同管理（見原審卷二第297頁）。原法院判決：㈠確認
    相對人掬月建設股份有限公司、趙鴻鵬、康橋旭社區管理委
    員會、亞昕國際開發股份有限公司、祥邑股份有限公司、三
    邑建設股份有限公司、中博有限公司、森原建設股份有限公
    司、九如實業股份有限公司、李銘松、陳錫鴻、宋明峰、康
    橋學校財團法人新北市康橋高級中學（下稱掬月公司等13人
    ）就原判決附表編號1至6所示之加壓站、水池及其附屬機器
    設備之使用權存在，抗告人、秀岡第一期管委會等2人應容
    忍相對人使用本項所示之加壓站、水池及其附屬機器設備。
    ㈡確認相對人掬月公司等13人就原判決附表編號7所示之加壓
    站、水池及其附屬機器設備之使用權存在，抗告人新祥記工
    程股份有限公司（下稱新祥記公司）、秀岡第一期管委會等
    2人應容忍相對人使用本項所示加壓站、水池及其附屬機器
    設備。㈢確認抗告人、秀岡第一期管委會等2人就原判決附表
    編號1至6所示之加壓站、水池及其附屬機器設備之管理權不
    存在。㈣確認抗告人新祥記公司、秀岡第一期管委會等2人就
    原判決附表編號7所示之加壓站、水池及其附屬機器設備之
    管理權不存在（見原審卷二第363頁）；駁回相對人其餘之
    訴。抗告人就伊等敗訴部分聲明不服，提起上訴。經查相對
    人請求確認伊等就系爭加壓站之使用權存在，及確認抗告人
    、秀岡第一期管委會等2人對系爭加壓站之管理權不存在部
    分，核屬不同訴訟標的，其價額應合併計算；又上開請求確
    認使用權存在之訴及確認管理權不存在之訴，均非對親屬關
    係或身分上之權利有所主張，核屬財產權訴訟，應以相對人
    起訴時就該訴訟標的所受之客觀利益為準，而其訴訟標的價
    額均屬不能核定，應各以165萬元定之，從而本件第二審訴
    訟標的價額即上訴利益應合計為330萬元（165萬×2＝330萬）
    。
五、綜上，本件抗告人上訴第二審之訴訟標的價額應為330萬元
    ，抗告意旨陳稱之訴訟標的價額雖非可採，惟原裁定此部分
    既有不當，衡諸訴訟標的價額之核定，係法院應依職權調查
    之事項，無不利益禁止原則之適用（最高法院107年度台抗
    字第240號裁定意旨參照），原裁定關於訴訟標的價額之核
    定部分應予廢棄，並核定訴訟標的價額如主文第二項所示。
    又命補繳裁判費之裁定，乃法院於訴訟程序進行中所為之裁
    定，依民事訴訟法第483條規定，不得抗告；抗告人就原裁
    定命補繳裁判費部分，提起抗告部分非合法，應予駁回。另
    原裁定有關核定訴訟標的價額部分，既經廢棄，所命補繳裁
    判費部分即失所依據，附此說明。
六、據上論結，本件抗告為一部有理由，一部不合法，爰裁定如
     主文。
中　　華　　民　　國　　110 　年　　1 　　月　　4　　 日
                  民事第二十庭 
                      審判長法  官  周祖民
                            法  官  林玉蕙
                            法  官  鄭威莉
正本係照原本作成。
核定訴訟標的價額部分，如不服裁定應於收受送達後10日內委任
律師為代理人向本院提出再抗告狀。並繳納再抗告費新臺幣１千
元。
抗告不合法部分，不得再抗告。
中　　華　　民　　國　　110 　年　　1 　　月　　4　　 日
　　　　　　　　　　　　　  書記官  楊璧華